臺灣高等法院刑事判決　　　　　　　　94年度上訴字第2059號
上　訴　人
即　被　告　乙○○
　　　　　　　　　　　號
輔　佐　人　丙○○
上　訴　人
即　被　告　甲○○
上列二被告共同
選任辯護人　宋志衡律師
上列上訴人因強盜等案件，不服臺灣桃園地方法院94年度訴字第
690號，中華民國94年6月1日第一審判決（起訴案號：臺灣桃園
地方法院檢察署94年度偵字第5542號），提起上訴，本院判決如
下：
    主  文
上訴駁回。
    事  實
一、甲○○、乙○○於民國94年3月26日晚間在乙○○家中喝酒
    後，竟基於意圖為自己不法所有，強盜超商財物之犯意聯絡
    ，於同日晚間11時許先由甲○○騎乘其所有車號SN9-926號
    機車附載乙○○，至桃園縣大園鄉林村某夜市，由乙○○
    出資購買西瓜刀1把後，二人各自頭戴乙○○所有之全罩式
    安全帽1頂及口罩1個，乙○○並於安全帽內加戴其所有之毛
    帽1頂，二人另均戴著乙○○所有之手套各1雙，乙○○並取
    其家中背心一件遮住前開機車車牌，以此方式欲掩飾其等外
    貌、身分；其後由甲○○騎乘前開機車，搭載乙○○在桃園
    縣蘆竹鄉地區挑選強盜對象，於翌（27）日凌晨0時45分許
    ，甲○○挑中桃園縣蘆竹鄉○○村○○路133號統盈超商，
    見店員丁○○正蹲在門口報架處整理報紙，店內無其他客人
    ，乃由甲○○持其前述質地堅硬，刀刃銳利無比，客觀上足
    以傷害人生命、身體之兇器西瓜刀1把衝入店內，壓住店員
    丁○○右肩，並轉動刀子，揚稱：「不要動（台語）」，以
    此強暴方式致使丁○○因害怕遭殺害而不能抗拒，乙○○則
    進入櫃檯先欲打開收銀機未果後，即將其情告知甲○○，甲○○旋問丁○○「可不可拿煙」，丁○○在此情況下乃告知
    乙○○香煙放在下面櫃子，乙○○乃取走櫃子內之七星牌硬
    盒香煙10條（100包），並應丁○○之要求清點數量後告知
    丁○○，以便其向老闆報告，其二人得手後仍由甲○○騎乘
    機車搭載乙○○離去，並平分前述香煙。惟甲○○事後因覺
    良心不安，於有偵查權限之人員發現其犯罪前之同日晚間11
    時許主動至前開超商向丁○○表示其為上開強盜之人，並委
    請丁○○向警方報案，經丁○○按警鈴通知桃園縣政府警察
    局大園分局，由勤務中心通知線上巡邏之大竹派出所警員王
    志恆等人到場，甲○○乃交出其分得剩餘之香菸1條（10 包
    ），並向警員自首其犯罪而接受裁判。嗣後警員循線在乙○○位於蘆竹鄉○○路449巷1弄6號家中查獲乙○○，並扣得
    前述其等犯案用之西瓜刀1把、安全帽2頂、口罩2個、手套2
    雙、毛帽1頂及犯案時穿著之上衣、鞋子暨其分得剩餘之香
    菸4條8包（48包）。
二、案經桃園縣政府警察局大園分局報請臺灣桃園地方法院檢察
    署檢察官偵查起訴。
    理  由
一、訊據上訴人即被告甲○○、乙○○對於其等於前述時間、地
    點持扣案西瓜刀壓制證人即被害人丁○○，並取走該店內香
    煙10條等事實均坦承不諱。惟均辯稱：案發當時二人因飲酒
    後意識不是很清楚，有點糊塗才去行搶等語。被告等共同選
    任辯護人則以：被告二人當時喝酒已致精神耗弱，其等本意
    要奪取收銀機內之現金，無法打開後，並未強迫丁○○交出
    收銀機鑰匙，也未將收銀機加以破壞搜取其內金錢，甚或將
    收銀機搬走，由此可證被告並非全然志在得財。又被告未出
    言恐嚇、未傷害人體，亦未破壞店內錄影設備或割斷電話線
    ，足證其等行為之手段，未對被害人施以強暴脅迫至使不能
    抗拒之程度等語。
二、經查：
  (一)上揭強盜事實，迭據被告甲○○、乙○○於偵審中坦承不諱
    ，並據證人丁○○證述在卷 (見原審卷第70頁至第80頁)，
    且有剩餘之香煙4條8包（48包）及西瓜刀1把、安全帽2頂、
    口罩2個、手套2雙、毛帽1頂及被告等犯案時穿著之上衣、
    鞋子等扣案及贓物領據1紙、被告2人犯案過程監視錄影翻拍
    照片4張、被告騎乘之SN9-926號機車照片1張、前述扣案物
    品照片2張附卷可稽（偵卷第41頁、第29頁至第30頁、第31
    頁、第32頁）。
  (二)被告等強盜收銀機內現金未果，旋強取香煙得手，香煙亦為
    有價值之物，焉無強盜財物之理。又被告等雖未出言恐嚇傷
    害人體或破壞現場，然其等用以犯案之西瓜刀刃長30幾公分
    ，質地堅硬，銳利無比，有前述照片可稽。被告甲○○持以
    壓抵證人丁○○右肩，並在其肩膀、脖子處轉動，出言令其
    不要動，在此利刃指向要害處，證人丁○○之生命、身體安
    全受到嚴重威脅，客觀上已使其不能抗拒。而證人丁○○於
    原審審理時亦證稱：「…當時我被刀子壓住了所以只有隨他
    們去…」、「（當時你是否想到要反抗他？）當時他已經將
    刀子壓住我，以正常情形，如果我反抗把他激怒的話會更危
    險。」、「（是否有想到要反抗？）是有想一點，但對方有
    兩個人，二打一死的一定是我，所以我後來就沒有反抗，就
    隨他們。」等語（見原審卷第72頁、第76頁、第78頁）。足
    見其主觀上亦因被告甲○○持刀壓住肩膀等強暴行為，有危
    害其生命、身體之虞，而放棄反抗之念頭，是被告之行為，
    至使證人丁○○不能抗拒，毫無疑義。至於被告二人原先之
    目的雖係強取金錢，其後因被告乙○○無法打開收銀機，改
    為強取店內之香煙，固如前述，惟整個過程中，證人丁○○
    仍在被告甲○○手持西瓜刀壓制之強暴行為控制下，亦即被
    告等之強盜行為仍持續進行中，是被告等共同選任辯護人所
    稱被告等行為手段未對被害人施以強暴脅迫致使不能抗拒乙
    節，尚非可採。
  (三)被告等於犯案前曾有飲酒情形，固據其等於原審審理時陳述
    在卷，且證人丁○○於原審亦證稱：因被告甲○○戴著口罩
    ，雖聞不出酒味，但感覺上被告二人當時之行動、說話較為
    遲緩等語（見原審卷第73頁），是被告二人案發前有喝酒之
    情形，尚非不可採。惟衡酌被告二人犯罪過程中於案發前既
    知騎乘機車至桃園縣大園鄉林村夜市購買西瓜刀作為犯案
    工具，亦知將其等騎乘預備供犯案之機車車牌遮住，以免他
    人根據車號追查；再者，被告等下手時均頭戴全罩式安全帽
    及口罩，避免被害人發現其面貌，雙手亦均戴手套，以免現
    場留下指紋，犯案中發現無法打開收銀機時，又知詢問證人
    丁○○香菸放置何處，被告乙○○亦能正確計算所強取之香
    菸數量；案發後其等又由被告甲○○騎乘機車搭載被告乙○○安全逃離現場等情，在在顯示其等犯案時並無因飲酒導致
    心神喪失或精神耗弱之情形，是被告等以酒後意識不清置辯
    ，毫無可取。
  (四)被告乙○○雖再辯稱：店內尚有其他更貴重之物品，例如洋
    酒一瓶二千多元，且未將打不開之收銀機搬走，或按一下該
    台或另一台收銀機之按鍵就可以打開，其未如此，顯示其當
    時不是很清醒等語。然被告等強盜之對象係隨時都會有客人
    上門之超商，當然要行動快捷、迅速，且其等僅係騎乘機車
    犯案，在此情況下，當然以輕巧，便於攜帶之物品為目標，
    現金自然為首選，其次價格不低（1條價值500元）、體積不
    大及重量不重，且不易破損之洋菸，自然較價格雖高，惟重
    量不輕，且容易破損之洋酒更為合適；至於體積龐大、重量
    超重之收銀機，被告等顯然不可能或不易將之搬上機車載走
    ，其等自然不會如此笨拙。另被告乙○○案發時雖亦係擔任
    超商店員，熟悉收銀機之操作，惟其二人並非江洋大盜，經
    常犯罪之人，其初次犯此重罪，心情上自然緊張，又求快速
    達到目的，則其在緊張、匆忙之際，當然可能無法如平日熟
    悉地操作收銀機，是自難以其未將收銀機打開一事即認定其
    當時意識不清。況且，被告等當時雖係酒後，惟依其等案發
    前、後及犯罪當時狀況，顯示其等並未因飲酒致心神喪失或
    精神耗弱，亦如前述。是被告乙○○前開所辯，亦不足採。
  綜上，本件事證明確，被告等前開強盜犯行，臻為明確，應依
  法論科。
三、查扣案西瓜刀質地堅硬，刀刃銳利，客觀上足以傷害人之生
    命、身體，自足為兇器。是核被告二人所為，均係犯刑法第
    330條第1項之強盜罪。被告二人間就本件犯行有犯意聯絡及
    行為分擔，均為共同正犯。又被告甲○○於有偵查權限之公
    務員發覺其涉犯本件犯行前，委由證人丁○○向桃園縣政府
    警察局大園分局報案，並於證人即該分局大竹派出所警員王
    志恆等到場時自首其犯行等情，業據證人丁○○、王志恆證
    述屬實 (見原審卷第74頁、第82頁)，並有該所制作之報案
    筆錄影本1紙附卷可稽，被告甲○○並接受審判，應依法減
    輕其刑。至辯護人指被告乙○○亦有自首意願乙節，惟既無
    自首行為，縱有意願，亦不符自首條件，故不予減輕其刑，
    原審審酌被告犯罪動機、目的、其等持銳利西瓜刀壓住被害
    人肩部，靠近頭頸部分，稍有閃失，將造成無可挽回之危害
    、被告等搶得之財物價值不高、犯罪後坦白犯行，被告甲○○前無不良素行、犯罪後被告等之父親業與被害人達成和解
    ，賠償損害，被害人表明不再追究，此業據被害人丁○○陳
    述在卷，並有和解書2份在卷可參，公訴人分別求處有期徒
    刑6年及8年稍嫌過重等一切情狀，依刑法第28條、第330 條
    第1項、第62條前段，量處被告甲○○有期徒刑五年，被告
    乙○○有期徒刑七年，以示懲儆。並說明扣案之西瓜刀1 把
    、安全帽2頂、口罩2個、手套2雙、毛帽1頂均係被告乙○○
    所有，供其等犯強盜犯行所用之物，業據被告二人陳述在卷
    ，應依法諭知沒收。至於扣案之上衣、鞋子雖係被告等犯罪
    時所穿著之物，惟此乃其等平日穿著之衣物，並非為犯案所
    特別穿著，另被告等用以遮住機車車牌所用之背心業已於案
    發逃逸時飛掉了，亦據被告乙○○陳述在卷，是該背心應已
    滅失，均不為沒收之諭知。認事用法及量刑均無不合。被告
    等上訴意旨指摘原判決量刑過重云云，應認無理由，予以駁
    回。
據上論斷，應依刑事訴訟法第368條，判決如主文。
本案經檢察官鍾鳳玲到庭執行職務。
中　　華　　民　　國　　94　　年　　9 　　月　　21　　日
　　　　　　　　　刑事第十八庭審判長法　官  吳昭瑩
　　　　　　　　　　　　　　　　    法　官  王麗莉
　　　　　　　 　 　　　　　　　　　法　官  楊貴雄
以上正本證明與原本無異。
如不服本判決，應於收受送達後十日內向本院提出上訴書狀，其
未敘述上訴之理由者並得於提起上訴後十日內向本院補提理由書
（均須按他造當事人之人數附繕本）。
                                    書記官  林淑貞
中　　華　　民　　國　　94　　年　　9 　　月　　21　　日
附錄：本案論罪科刑法條全文
中華民國刑法第321條
犯竊盜罪而有左列情形之一者，處六月以上、五年以下有期徒刑
：
一、於夜間侵入住宅或有人居住之建築物、船艦或隱匿其內而犯
    之者。
二、毀越門扇、牆垣或其他安全設備而犯之者。
三、攜帶兇器而犯之者。
四、結夥三人以上而犯之者。
五、乘火災、水災或其他災害之際而犯之者。
六、在車站或埠頭而犯之者。
前項之未遂犯罰之。
中華民國刑法第328條
意圖為自己或第三人不法之所有，以強暴、脅迫、藥劑、催眠術
或他法，至使不能抗拒，而取他人之物或使其交付者，為強盜罪
，處5年以上有期徒刑。
以前項方法得財產上不法之利益或使第三人得之者，亦同。
犯強盜罪因而致人於死者，處死刑、無期徒刑或 10 年以上有期
徒刑；致重傷者，處無期徒刑或 7 年以上有期徒刑。
第 1 項及第 2 項之未遂犯罰之。
預備犯強盜罪者，處 1 年以下有期徒刑、拘役或 3 千元以下罰
金。
中華民國刑法第330條
犯強盜罪而有第三百二十一條第一項各款情形之一者，處七年以
上有期徒刑。
前項之未遂犯罰之。
